臺灣臺中地方法院交通事件裁定　　　　 96年度交聲字第898號
原處分機關　高雄市政府
異　議　人
即受處分人　甲○○
上列異議人即受處分人因違反道路交通管理處罰條例案件，對於
高雄市政府九十二年三月十七、二十一日、二十六日所為之處分
（原處分案號：高市府交裁字第裁三二－Ｐ00000000號
、三二－Ｔ00000000號、三二－ＴＡ0000000號
），向臺灣高雄地方法院聲明異議，經臺灣高雄地方法院裁定管
轄錯誤移送本院，本院裁定如下：
　　主　文
異議均駁回。
　　理　由
一、原處分機關高雄市政府係以：異議人即受處分人（下稱異議
    人）甲○○所有之車牌號碼UE－1615號自用小客車，於民國
    九十一年八月四日二十時二十八分許，在台九線新興段，因
    「限速六十公里、時速八十六公里，超速二十六公里」行駛
    ，及同日二十一時四十六分許，在花東公路鳳林段，因「駕
    車行經有燈光號誌管制之交岔路口闖紅燈」之違規事實，分
    別經臺東縣警察局交通隊、花蓮縣警察局交通警察隊之員警
    逕行舉發，異議人未於期限到案，原處分機關遂依道路交通
    管理處罰條例第四十條第一項、五十三條第一項及違反道路
    交通管理事件統一裁罰基準及處理細則第四十三條、第四十
    四條及第六十一條之規定，分別以高市府交裁字第裁三二－
    ＴＡ0000000號、三二－Ｐ00000000號裁決
    書裁處異議人罰鍰新臺幣（下同）二千四百元、五千四百元
    ；又異議人於九十一年八月二十五日二十時四十五分許，駕
    駛前揭車輛在台九公路森永檢查哨處，因「使用註銷號牌行
    駛公路」之違規，經臺東縣警察局大武分局森永派出所員警
    攔停舉發，異議人未於期限內到案，原處分機關遂依道路交
    通管理處罰條例第十二條第一項第四款、第二項及違反道路
    交通管理事件統一裁罰基準及處理細則第四十三條、第四十
    四條及第六十一條之規定，以高市府交裁字第裁三二－Ｔ0
    0000000號裁決書裁處異議人罰鍰七千二百元並牌照
    扣繳，於法並無不合等語。
二、異議人甲○○聲明異議意旨略以：伊遲至九十六年七月一日
    始於戶籍地「臺中市○○路○段一五三號六樓之七」接獲三
    件違反道路交通管理事件裁決書，惟自八十七年起，伊即未
    居住原戶籍地「臺南縣永康市○○里○○路一０五巷四六弄
    一號二樓之一」，並曾於九十四年八月二十三日向高雄市監
    理處陳明，而違規事實距今已有五年之久，伊對於違規情事
    已不復記憶，且無力繳納如此鉅額之罰鍰，爰依法聲明異議
    云云。
三、按汽車有使用註銷之牌照行駛者，處汽車所有人新臺幣三千
    六百元以上七千二百元以下罰鍰，並禁止其行駛，牌照扣繳
    之，九十一年九月一日施行前道路理處罰條例第十二條第一
    項第四款、第二項分別定有明文，而九十一年七月三日修正
    公布，於九十一年九月一日施行之道路交通管理處罰條例第
    十二條第一項第四款，就處罰之金額修正為三千六百元以上
    一萬零八百元以下罰鍰，應認係屬法律之變更，茲與修正前
    之舊法比較結果，以舊法較有利於異議人，自應適用修正施
    行前之舊法為本件之裁處，先予敘明；次按汽車駕駛人，行
    車速度，超過規定之最高時速，處新臺幣一千二百元以上二
    千四百元以下罰鍰；行車速度依標誌或標線之規定，無標誌
    或標線者，在市區道路，時速不得超過五十公里，在郊外道
    路時速不得超過六十公里；汽車駕駛人，行經有燈光號誌管
    制之交岔路口闖紅燈者，處新臺幣一千八百元以上五千四百
    元以下罰鍰，道路交通管理處罰條例第第四十條第一項、第
    五十三條第一項及道路交通安全規則第九十三條第一項第一
    款分別定有明文。又按汽車有闖紅燈或有其他違規行為經以
    科學儀器取得違規證據資料，當場不能或不宜攔截製單舉發
    者，得對汽車所有人逕行舉發之；該逕行舉發，應記明車輛
    牌照號碼、車型等可資辦明之資料，查明汽車所有人姓名或
    名稱、住址後，製單舉發處罰之；且逕行舉發者，應按已查
    明之資料填註車牌號碼、車輛種類、車主姓名或地址，並於
    通知單上方空白處加註逕行舉發之文字後，由舉發機關送達
    被通知人；逕行舉發違反道路交通管理事件，經汽車所有人
    依通知單之應到案日期前到案，並告知違規駕駛人姓名、身
    分證統一編號及住址者，處罰機關應即另行通知違規駕駛人
    到案依法處理；逾應到案日期，處罰機關應依本條例第八十
    五條第三項規定處罰該汽車所有人，道路交通管理處罰條例
    第七條之二第一項、第二項及違反道路交通管理事件統一裁
    罰基準及處理細則第十一條第一項第三款、第二十四條分別
    定有明文。再按當事人變更其送達之處所而不向行政機關陳
    明，致有應為送達之處所不明者，行政機關得依職權命為公
    示送達，行政程序法第七十八條第三項復規定甚詳。至送達
    ，不能依前二條規定（行政程序法第七十二條之普通送達、
    第七十三條之補充送達及留置送達）為之者，得將文書寄存
    送達地之地方自治或警察機關，並作送達通知書兩份，一份
    黏貼於應受送達人住居所、事務所、營業所或其就業處所門
    首，另一份交由鄰居轉交或置於該送達處所信箱或其他適當
    位置，以為送達；前項情形，由郵政機關為送達者，得將文
    書寄存於送達地之郵政機關；行政程序法第七十四條第一項
    、第二項雖定有明文；然行政機關為寄存送達之前提，必為
    應受送達人仍係居住於應受送達處所，且無法依照上開普通
    、補充及留置等送達方式送達者，始能予以寄存送達，假若
    應受送達人之住所已非在該原先之應受送達處所，而應受送
    達人亦未向該管行政機關陳報變更後之應受送達處所，則於
    此情形下，行政機關應係依照前述公示送達之相關規定以為
    送達，而不能逕以寄存送達之方式為之。末按汽車顏色、型
    式、輪胎隻數及尺寸、燃料種類、座位、噸位、引擎車架、
    車身、使用性質及汽車所有人名稱、地址等如有變更，均應
    向公路監理機關辦理登記，道路交通安全規則第二十三條第
    一項定有明文。質言之，公路監理機關就有關車輛監理事項
    係採形式要件主義，以所登記者為道路交通管理之準據，是
    公路監理機關就有關車輛監理事項（如牌照稅、燃料稅）及
    道路交通管理事件（如違反道路交通管理事件裁決書）自以
    汽車所有人向該監理機關所辦理登記之車籍地址為準，該所
    登記之車籍地址即為應受送達之處所。
四、經查：
（一）本件異議人甲○○所有之車牌號碼UE－1615號自用小客車
      於九十一年八月四日在台九線新興段、花東公路鳳林段因
      超速、闖紅燈等違規事實，為臺東縣警察局交通隊、花蓮
      縣警察局交通警察隊員警以採證照片依法逕行舉發等情，
      有臺東縣警察局東警交字第ＴＡ0000000號、花蓮
      縣警察局花警交字第Ｐ00000000號舉發違反道路
      交通管理事件通知單各一份及採證照片四紙在卷可稽；又
      異議人於同年月二十五日於台九公路森永檢查哨處，因使
      用註銷牌照行駛公路之違規，為臺東縣警察局大武分局森
      永派出所員警攔停舉發，該舉發通知單業經異議人當場簽
      收，此亦有臺東縣警察局東警交字第Ｔ00000000
      號舉發違反道路交通管理事件通知單、汽車異動歷史查詢
      、汽車車籍查詢各一紙附卷可參，且為異議人所不爭執，
      是異議人所有之前揭車輛有上開違規事實應可認定。
（二）就前揭自用小客車超速、闖紅燈之違規事實部分，經舉發
      機關即臺東縣警察局交通隊、花蓮縣警察局交通警察隊掣
      單逕行舉發後，舉發通知單業經舉發機關依據違反道路交
      通管理事件統一裁罰標準及處理細則第二十三條第一項第
　　　一款、第五款、第二項、第十一條第一項第三款規定，根
    　據上開自用小客車車籍資料上所登記之車主地址即「高雄
      市○○區○○路二一八號」掛號郵寄送達異議人，經郵政
      機關以遷移不明退回，因無法送達而依法辦理公示送達程
      序，此有臺東縣警察局東警交字第ＴＡ0000000號
      、花蓮縣警察局花警交字第Ｐ00000000號舉發違
      反道路交通管理事件通知單及掛號信封、公達查詢報表在
      卷可稽，且依卷附之汽車車籍查詢單所示，異議人登記之
      車籍地址確為「高雄市○○區○○路二一八號」，未辦理
      變更登記，是舉發機關依據上開規定將舉發通知單送達異
      議人車籍地址「高雄市○○區○○路二一八號」，應無違
      誤。復經本院依職權查詢結果：異議人於九十六年四月十
      六日將戶籍遷移至現住所地「臺中市○○區○○路二段一
      五三號六樓之七」前，係設籍於「臺南縣永康市○○路一
      ０五巷四六弄一號二樓之一」，有異議人遷徙紀錄資料查
      詢結果、個人基本資料查詢結果在卷可佐，是依前揭資料
      所示，足認本件舉發通知單郵寄送達時，異議人業已變更
      其應受送達之處所，異議人既已變更應受送達之處所，並
      未依照道路交通安全規則第二十三條第一項之相關規定，
      向監理機關申請變更該自用小客車車籍資料上之車主地址
      ，致有應為送達之處所不明之情形，並據前開退回之舉發
      通知單掛號郵件，亦得知有應為送達之處所不明之情事，
      揆諸上開法律規定，本件舉發通知單於監理機關公告欄黏
      貼公告之日起，依法已生合法公示送達之效力，至異議人
      嗣於何時實際取得該舉發通知單甚或自始未曾收受，既屬
      可歸責於異議人之事由，自非所問，舉發機關因此依職權
      命為公示送達，於法並無違誤，異議所辯尚無可採；另異
      議人於九十一年八月二十五日駕駛前揭車輛，而於台九公
      路森永檢查哨處有「使用註銷號牌行駛公路」之違規，為
      警攔停舉發，該舉發通知單由異議人本人簽收，異議人未
      於舉發通知單上所載應到案日期（九十一年九月十日）前
      至指定處所聽候裁決，原處分機關始於九十二年三月二十
      一日依違反道路交通管理事件統一裁罰基準表之規定，依
      其違規情節及未於期限內到案之情形而以高市府交裁字第
      裁三二－Ｔ00000000號裁決書逕行裁處異議人罰
      鍰七千二百元並牌照扣繳，於法亦無不合之處。
（三）異議人甲○○復稱伊遲至九十六年七月一日始收受前揭三
      份裁決書等語，惟查：原處分機關因異議人未於舉發通知
      單所載之應到案日期前到案，而於九十二年三月十七日、
      二十一日、二十六日各裁處異議人罰鍰五千四百元、七千
      二百元並牌照扣繳、二千四百元，裁決書分別於九十二年
      三月十八日、二十一日、二十八日送達異議人戶籍地「臺
      南縣永康市○○路一０五巷四六弄一號二樓之一」，因異
      議人遷移不明而退回原處分機關，原處分機關即未再踐行
      送達程序，故當時裁決書送達程序與法尚有未合，應不生
      送達之效力；惟原處分機關嗣經查明異議人戶籍地變更為
      「臺中市○○區○○路二段一五三號六樓之七」後，於九
      十六年六月二十六日按異議人登記之戶籍地址再為送達，
      而由大樓管理員簽收在案，此有高雄市政府交通局交通事
      件裁決中心送達證書三紙在卷可稽，該裁決書於九十六年
      六月二十六日業已合法送達，應無疑義。至異議人認違規
      事實距今已有五年，伊對違規事實已不復記憶，應減免處
      罰云云。惟按行政程序法係於九十年一月一日生效施行，
      行政程序法第一百三十一條之五年時效規定，為公法上請
      求權之一般時效規定，所稱「公法上請求權」，係指公法
      上權利義務主體相互間，基於公法一方得請求他方為特定
      給付之權利。本件交通違規裁罰事件，性質上屬於公法上
      之請求權，行政程序法施行後已發生公法上請求權之消滅
      時效期間，即應適用上開規定。惟本件違規事實發生在九
      十一年八月間，原處分機關所得裁決罰鍰之權利，係行政
      程序法施行後已發生之公法上請求權，自應適用本法第一
      百三十一條之規定。準此以言，本件違規裁罰尚未逾越五
      年消滅時效期間，則原處分機關於九十二年三月十七、二
      十一、二十六日所為之裁決，自無時效消滅之問題，異議
      人所認顯有誤會，併此敘明。從而，異議人既有前揭違規
      事實，復因可歸責於己之事由而未於舉發通知單上所載之
      應到案日期前至指定處所聽候裁決，致原處分機關以其未
      於期限內到案而依違反道路交通管理事件統一裁罰基準表
      裁處異議人高額罰鍰，原處分機關裁處並無違誤，異議人
      所辯諉無足採。
五、綜上所述，原處分機關援引前開規定，分別裁處異議人甲○
    ○罰鍰五千四百元、七千二百元並牌照扣繳、二千四百元，
    核均無不當，本件異議為無理由，應予駁回。
據上論斷，應依道路交通管理處罰條例第八十七條第二項，道路
交通案件處理辦法第十九條規定，裁定如主文。
中　　華　　民　　國　　96　　年　　10　　月　　2 　　日
                  交通法庭  法  官  陳思成
上正本證明與原本無異。
如不服本裁定，應於送達後五日內，向本院提出抗告狀。
                            書記官  張宏清
中　　華　　民　　國　　96　　年　　10　　月　　2 　　日
